臺灣臺中地方法院民事裁定            100年度監宣字第152號
聲  請  人  李建民
            王美玲
相  對  人  李欣澔
聲請人聲請監護宣告事件，本院裁定如下：
    主    文
宣告李欣澔（國民身分證統一編號：Ｚ000000000號）
為受監護宣告之人。
選定王美玲為受監護宣告之人之監護人。
指定為李建民會同開具財產清冊之人。
聲請費用由受監護宣告之人負擔。
    理    由
一、聲請意旨略以：聲請人李建民（男、民國○○年○月○日生、國
    民身分證統一編號：Ｚ000000000號）、王美玲（女、56年 3
    月23日生、國民身分證統一編號：Ｚ000000000號）分別為相
    對人李欣澔（男、80年5月27日生、國民身分證統一編號：Ｚ
    000000000號）之父、母。相對人於99年7月23日因發生車禍
    ，致頭部外傷併顱內出血、顱骨骨折、水腦症，目前呈植物
    人狀態，雖屢經延醫診治均不見起色，已致其不能為意思表
    示、受意思表示，亦不能辨識其意思表示之效果，為此聲請
    對其為監護之宣告，並請選定聲請人王美玲為監護人，另請
    指定聲請人李建民為會同開具財產清冊之人等語。
二、按對於因精神障礙或其他心智缺陷，致不能為意思表示或受
    意思表示，或不能辨識其意思表示之效果者，法院得因本人
    、配偶、四親等內之親屬、最近1 年有同居事實之其他親屬
    、檢察官、主管機關或社會福利機構之聲請，為監護之宣告
    。受監護宣告之人應置監護人。法院為監護之宣告時，應依
    職權就配偶、四親等內之親屬、最近1 年有同居事實之其他
    親屬、主管機關、社會福利機構或其他適當之人選定1 人或
    數人為監護人，並同時指定會同開具財產清冊之人。法院選
    定監護人時，應依受監護宣告之人之最佳利益，優先考量受
    監護宣告之人之意見，審酌一切情狀，並注意下列事項：(一)
    受監護宣告之人之身心狀態與生活及財產狀況。(二)受監護宣
    告之人與其配偶、子女或其他共同生活之人間之情感狀況。
    (三)監護人之職業、經歷、意見及其與受監護宣告之人之利害
    關係。(四)法人為監護人時，其事業之種類與內容，法人及其
    代表人與受監護宣告之人之利害關係，民法第14條第1 項、
    第1110條、第1111條第1項、第1111條之1亦定有明文。
三、經查：
  (一)聲請人主張其等為相對人之父母，相對人有上開事由須為監
    護宣告之事實，業據提出診斷證明書、戶口名簿各1 份及戶
    籍謄本2 份為證。是聲請人既為相對人之四親等內之親屬，
    依法自得聲請對相對人為監護之宣告。本院於鑑定人即澄清
    綜合醫院劉金明醫師前輕拍並點呼相對人，相對人均無反應
    。另相對人經鑑定醫師鑑定結果略以：綜合以往個人病史、
    現在病症、家族病史、生活履歷、醫學上的診斷、生活狀況
    及現在身心狀態，相對人為一位有重度器質性精神病（腦傷
    後遺症）之患者，認知能力及日常生活功能損害達到重度障
    礙；相對人受此腦傷後遺症影響，導致其認知功能嚴重障礙
    ，其一般日常生活功能須他人協助完成，身上插有兩管：氣
    管、鼻胃管，其他身邊事務處理亦無法獨自執行，須要家人
    或他人之協助處理，較為妥善；目前生活上、經濟上由家人
    （父母）協助管理照顧；相對人之社會職業功能有重度障礙
    ，在認知功能方面，其判斷力、現實感及思考能力亦有嚴重
    障礙，以致於無法合理且適當的處理身邊事務，須他人協助
    方能避免其權益之損失；基於精神疾病（重度，器質性精
    神症）有「重度障礙」之原因，不能管理處分自己的財產，
    有達「不能為意思表示或受意思表示」之情形；基於病程
    為長期問題（自1 年前開始）之原因，未來無法回復或改善
    至正常智能狀態；目前相對人之精神狀態屬於重度障礙，已
    達監護宣告之程度等情，有澄清綜合醫院100年8月18日澄高
    字第1000306 號函暨所附成年監護鑑定書在卷可稽。本院審
    酌上開訊問結果及醫師所為之鑑定意見，認相對人因精神障
    礙，致不能為意思表示或受意思表示，亦不能辨識其意思表
    示效果，故聲請人聲請對相對人為監護之宣告，為有理由，
    應予准許。
  (二)相對人未婚，聲請人王美玲為其母，負責相對人醫療、安養
    事宜，且相對人之祖父李火塗、外祖母洪幸、父親即聲請人
    李建民及胞兄李元凱均同意由聲請人王美玲擔任相對人之監
    護人；再者，聲請人王美玲於本院訊問時亦表示同意擔任監
    護人，有親屬團體會議推定監護人、會同開具財產清冊之人
    說明書、親屬系統表、前揭筆錄及戶籍謄本各1 份在卷可憑
    。茲本院參酌前揭各節，認由聲請人王美玲任監護人，最能
    符合受監護宣告之人之最佳利益，爰選定聲請人王美玲為相
    對人之監護人。
  (三)另聲請人李建民同意擔任會同開具財產清冊之人，並得聲請
    人王美玲、前揭關係人李火塗、洪幸、李元凱同意，有上開
    親屬團體會議推定監護人、會同開具財產清冊之人說明書、
    同意書、前揭筆錄在卷可憑，爰指定聲請人李建民為會同開
    具財產清冊之人。
  (四)末按民法第1113條準用同法第1099條、第1109條之規定，監
    護開始時，監護人對於受監護人之財產，應依規定會同法院
    指定會同開具財產清冊之人，於2 個月內開具財產清冊，並
    陳報法院；監護人於執行監護職務時，因故意或過失，致生
    損害於受監護人者，應負賠償之責。準此，監護人王美玲於
    本裁定確定後，應會同如主文第3 項所示之法院指定人之李
    建民，於2 個月內開具財產清冊，並陳報法院，併此敘明。
四、依民事訴訟法第608條第1項，裁定如主文。
中    華    民    國   100    年    8     月    24    日
                  家事法庭      法  官  郭妙俐
正本係照原本作成。
如不服本裁定關於選定監護人及指定會同開具財產清冊之人等部
分，應於送達後10日內向本院提出抗告狀，並繳納抗告費新臺幣
1000元；其餘關於宣告監護之部分，依民事訴訟法第609條第1項
規定不得抗告。
中    華    民    國   100    年    8     月    24    日
                                書記官